臺灣台南地方法院民事判決　九十三年度重訴字第一九五號
　　原　　　告　甲○○
　　訴訟代理人　陳宏義律師
　　　　　　　　許紅道律師
　　送達代收人　甲○○
　　被　　　告　乙○○
　　訴訟代理人　丙○○
右當事人間請求第三人異議之訴事件，本院判決如左：
    主    文
原告之訴駁回。
訴訟費用由原告負擔。
    事實及理由
一、原告主張：
（一）聲明：求為判決本院九十一年度執字第三六二０四號強制執行事件，就座落台
      南縣善化鎮○○段二五九一地號土地及其上建物建號－同段六三八號、六三九
      號，門牌號碼為台南縣善化鎮○○路五十七巷六十三號房屋兩棟，不得點交。
（二）陳述：
　　(一)鈞院九十一年度執字第三六二０四號強制執行事件，就債務人旭興業股份有
      限公司所有「台南縣善化鎮○○段二五九一地號土地及其上建物建號－同段六
      三八號、六三九號，門牌號碼為台南縣善化鎮○○路五十七巷六十三號」不動
      產業由被告乙○○拍定，雖由執行法院定期於九十二年十月二十三日點交，惟
      原告為前開不動產之合法使用權源之使用人，且因搬遷等糾葛迄未完成點交程
      序，故執行點交程序迄未完成，合先敘明。
　　(二)原告因鈞院九十一年度執字第三六二０四號強制執行事件之執行債務人旭興
      業股份有限公司經營不善，於民國（下同）九十年四月二十九日關廠歇業，同
      時旭興業股份有限公司積欠原告新台幣（下同）八百七十萬元無力償還（其
      中二百萬元有抵押權設定），乃同意原告使用其所有之前開廠房，原告並於九
      十年十月二日遷入，嗣後龍星昇公司前來主張伊是第一順位抵押權人，原告就
      與龍星昇公司於九十一年十月十一日就前述不動產成立買賣契約，約定龍星昇
      公司應承受取得前開不動產後，讓售並移轉予原告，原告並已支付價金五、六
      百萬元，並繼續使用系爭不動產，而鈞院九十一年度執字第三六二０四號強制
      執行事件係於九十一年十二月四日實施查封，故原告之占有使用，應不為查封
      效力所及，執行法院不能依強制執行法第五十一條第三項排除原告之占有。
　　(三)原告自九十年十月二日遷入前述不動產後，即一直使用迄今，鈞院九十一年度
      執字第三六二０四號強制執行事件於九十一年十二月四日執行查封之日，原告
      並不知悉，從查封筆錄觀之，並無債務人在場，而所查封之房屋自用廠房係債
      權人代理人所指稱，且前開執行事件所有應送達債務人?雪~股份有限公司
      之通知命令，均未對該公司之設立及營業地點，即原告所使用之前述不動產為
      送達，致使原告並無知悉及提出聲明異議之機會，至前述不動產拍定，執行點
      交前，於九十二年九月十九日至現場履勘始知上開情事，原告並要求將原告占
      有使用事實記明筆錄
　　(四)原告即是於鈞院九十一年度執字第三六二０四號強制執行事件查封前即開始使
      用前述不動產且有合法權鴻，則無強制執行法第五十一條第三項之適用，故被
      告不能聲請執行法院依該條規定為點，交執行法院亦不得依職權為之。爰依強
      制執行法第十五條之規定，提起第三人異議之訴，請求判決如聲明所示。
（三）證據：提出本院九十一年度執字第三六二０四號強制執行事件九十二年九月十
      九日執行筆錄影本一紙為憑。
二、被告抗辯：求為判決駁回原告之訴。
三、本院依職權調閱本院九十一年度執字第三六二０四號強制執行事件卷宗全部。
四、得心證之理由：
（一）按：「第三人就執行標的物有足以排除強制執行之權利者，得於強制執行程序
      終結前，向執行法院對債權人提起異議之訴。如債務人亦否認其權利時，並得
      以債務人為被告。」固為強制執行法第十五條所明文，惟此第三人異議之訴所
      規定「足以排除強制執行之權利者」，係指對執行標的物有所有權、典權、留
      置權、質權存在情形之一者而言，最高法院四十四年台上字第七二一號判例參
      照。是此所謂足以排除強制執行之權利者，並不包括占有或租賃權在內。
（二）原告主張其對拍賣標的有合法使用權源，惟依其所述內容，應係指債務人將系
      爭不動產交由原告使用以抵償欠款，此情形核與租賃無異，是縱其所主張內容
      為真實，亦不足以資為其得提起第三人異議之訴。
（三）至於原告苟真有租賃或其他使用權源而得排除點交，執行法院因不知此事實，
      未在拍賣公告中記載原告之使用權源及事實，及註明拍定後不點交，此核屬強
      制執行法第十二條第一項所定：「當事人或利害關係人，對於執行法院強制執
      行之命令，或對於執行法官、書記官、執達員實施強制執行之方法，強制執行
      時應遵守之程序，或其他侵害利益之情事，得於強制執行程序終結前，為聲請
      或聲明異議。」原告原應依該條項之規定，循向本院民事執行處聲明異議之程
      序處理，而依原告起訴狀所載，其既已與債權受讓人龍星昇公司「於九十一年
      十月十一日就執行標的成立買賣契約，約定龍星昇公司應承受取得前開不動產
      後，讓售並移轉予原告，原告並已支付價金五、六百萬元，」則原告對該執行
      事件之拍賣情形自無法諉為不知，苟其認本院民事執行處之拍賣公告所載內容
      漏未記載其使用系爭不動產，而有侵害其使用系爭不動產之權利，原應對本院
      民事執行處提出異議以保其權益，乃原告未循此正圖，任令該不動產依所公告
      之拍賣公告內容進行拍賣，核屬其權益取捨之考量，惟其在拍定後，復以主張
      其有使用權源云云，提起本件第三人異議之訴，核與第三人異議之訴所訂要件
      不相符，自不應准許。
（四）至於本院民事執行處另定之點交程序，如原告仍認此點交程序有侵害其利益之
      情事，亦應循強制執行法第十二條第一項所定，向本院提出異議及抗告程序處
      理，併此敘明。
五、據上論結：本件原告之訴為無理由，並依民事訴訟法第七十八條，判決如主文。
中　　　華　　　民　　　國　　九十三　　年　　　十　　　月　　 二十　　 日
　                            臺灣台南地方法院民事第一庭
~B法　　　官　王國忠
右為正本係照原本作成
如對本判決不服，須於判決送達後二十日內向本院提出上訴狀。
中　　　華　　　民　　　國　　九十三　　年　　　十　　　月　　 二十　　 日
~B法院書記官　孫鈴堯
